臺灣臺南地方法院民事判決
111年度婚字第272號
原      告  丙○○    住○○市○區○○路○段00號4樓之3
訴訟代理人  裘佩恩律師
            蘇泓達律師
            莊佳蓉律師
            戴龍律師
被      告  乙○○  

訴訟代理人  洪梅芬律師
            李政儒律師
            王紹雲律師
上列當事人間請求離婚等事件，經本院於民國111年11月22日言
詞辯論終結，判決如下：
    主      文
准原告與被告離婚。
兩造所生之未成年子女甲○○（民國00年0月0日生）權利義務之行
使或負擔由原告單獨任之。
被告應自本判決關於兩造所生未成年子女甲○○權利義務之行使或
負擔確定由原告任之之翌日起，至兩造所生未成年子女甲○○成年
之前一日止，於每月十日前給付扶養費新臺幣壹萬元，如不足一
月者，依當月實際日數與當月天數之比例計算；被告如遲誤一期
未履行或未完全履行者，其後一年之期間視為均已到期。
第一項訴訟費用及第二、三項程序費用均由被告負擔。
    事實及理由
一、原告主張略以：
（一）兩造間自民國94年9月9日結婚以來，被告於婚姻關係存續
      中多次外遇，外遇對象中甚至包含原告之胞姊，致原告原
      生家庭失和，更曾將外遇對象帶給未成年子女甲○○看，讓
      原告不堪其擾更深覺受辱。被告甚至幫外遇對象設立「○○
      音樂會館」，並以原告名下之支票支付該會館之相關費用
      ，被告並常常至該會館停留及消費，此情被告自己亦在通
      訊軟體對話中承認。此外，被告於婚姻關係存續中，對原
      告以辱罵、質疑、警告、威脅等方式發洩情緒，甚至在室
      内裝上監視器，24小時遠端監控原告，原告痛苦的與被告
      維持12餘年，已難以忍受更無法與之共同生活而離家，雙
      方分居至今已3年多。再者，被告早有與原告離婚之意思
      ，更於110年間提出離婚訴訟，但因兩造於調解時就財產
      分配問題有所爭執，原告因此撤回起訴，顯見兩造已無維
      持婚姻關係之意，婚姻關係早已生破綻，是原告依民法第
      1052條第2項之規定，請求判准兩造離婚。
（二）兩造所生未成年子女甲○○自小均由原告照顧，於被告多次
      外遇、夜不歸宿、辱罵原告及未成年子女甲○○時，均係由
      原告安撫其情緒並教導。另自雙方分居以來，未成年子女
      甲○○均與原告同居，由原告負責照顧，與未成年子女之依
      附關係緊密，是依現狀維持原則以及未成年子女依附關係
      等方面觀之，應由原告單獨負擔兩造所生未成年子女甲○○
      之權利義務，較符合未成年子女甲○○之最佳利益。又就未
      成年子女之扶養費用，縱使該名子女之權利義務係由單方
      負擔及行使，然扶養費部分父母雙方仍應平均分擔之，依
      行政院主計處之統計資料，臺南市之平均每人月消費支出
      為新臺幣（下同）21,019元，雙方應共同負擔扶養費用，
      是被告應按月給付原告子女扶養費10,510元等語。
二、被告答辯略以：原告主張被告多次外遇，外遇對象甚至包含
    原告之胞姊云云，惟被告在通訊軟體LIME之對話只表示在外
    逢場作戲，並非外遇，且該對話只是希望原告不要離婚，所
    以用自責的語氣放大自己的缺失，不能以此認定兩造婚姻已
    有破綻。又被告並未以辱罵、質疑、警告、威脅等方式對原
    告發洩情緒。而被告裝設監視器意在防盜，並非監控原告。
    況原告在裝設時亦未表示反對等語。
三、本院得心證之理由：
（一）原告主張兩造於94年9月9日結婚，並育有未成年子女甲○○
      （00年0月0日生），雙方目前婚姻關係存續中等情，有戶
      籍資料在卷可參，被告對此並不爭執，自堪信原告此部分
      主張為真。
（二）按民法第1052條第2項規定，有同條第1項以外之重大事由
      ，難以維持婚姻者，夫妻之一方得請求離婚；但其事由應
      由夫妻之一方負責者，僅他方得請求離婚。而是否有難以
      維持婚姻之重大事由，判斷標準為婚姻是否已生破綻而無
      回復之希望，此不可由原告已喪失維持婚姻意欲之主觀面
      加以認定，而應依客觀的標準，即難以維持婚姻之事實，
      是否已達於倘處於同一境況，任何人均將喪失維持婚姻希
      望之程度以決之。又難以維持婚姻之重大事由，夫妻雙方
      均須負責時，應比較衡量雙方之有責程度，僅責任較輕之
      一方，得向責任較重之他方請求離婚，如雙方之有責程度
      相同，則雙方均得請求離婚，始符公平。經查：　　
    ⒈原告主張被告有對原告坦認有與配偶以外之人有不當交往
      關係，雖為被告所否認，然稽之原告所提出兩造間之LINE
      通聯對話內容，被告既然有對原告陳稱「男人難免在外逢
      場作戲」等語，故不論被告是否確有與配偶以外之人為不
      當交往，惟審酌被告既為有配偶之人，自應基於婚姻忠誠
      以對待配偶，然由被告傳送上開自承有與配偶以外之人為
      超越一般男女朋友社交情誼之不正常互動，可認被告失去
      以誠摯態度對待配偶之基礎，致原告因此難以與被告共同
      生活，並離家與被告別居，豈料被告竟未採取任何積極有
      效之挽回婚姻危機方式，更向法院對原告提起離婚請求，
      雖被告事後撤回訴訟，然此已致使原告無維繫婚姻之意願
      ，另向法院提起本件離婚訴訟。本院觀諸除原告於訴訟中
      仍不斷指責、埋怨被告之過錯，且被告亦僅飾詞回應，雙
      方對婚姻關係破裂一事之互動並無任何建設與交集，足見
      兩造婚姻已不具互信、互愛、互諒之基礎，彼此間之夫妻
      情愛已喪失殆盡，嚴重妨礙家庭生活之美滿幸福，可證兩
      造在客觀上亦難以維持幸福圓滿之婚姻生活，觀其情形，
      任何人倘處於同一地位時，均難期待繼續維繫婚姻及家庭
      生活之和諧，可認雙方已無共營健全婚姻生活之可能，並
      已生婚姻之嚴重破綻，是原告主張兩造之婚姻有難以維持
      婚姻之重大事由，自屬有據，應為可取。
    ⒉基上，本件兩造間無法維繫婚姻之重大事由，既係起因於
      被告坦認與配偶以外之女子有不正常互動關係，而原告因
      此離家後，被告對此造成雙方婚姻危機之情勢，又未採取
      積極有效方式與原告溝通及對談，逕向法院提起離婚請求
      ，雖嗣後被告撤回訴訟，然原告因此無法重新對被告建立
      婚姻間之信任，並喪失維繫婚姻之主觀意願，而另向法院
      提起離婚之訴訟，且雙方於本院調解至審理期間仍無法化
      解歧見，造成兩造間婚姻產生無法回復之重大破綻，雖原
      告無積極維繫婚姻之行為亦有可歸責之處，惟本院衡諸上
      情，雙方應負相同之責任，故原告據此訴請判決離婚，即
      有理由，應予准許。
（三）再按夫妻離婚者，對於未成年子女權利義務之行使或負擔
      ，依協議由一方或雙方共同任之。未為協議或協議不成者
      ，法院得依夫妻之一方、主管機關、社會福利機構或利害
      關係人之請求或依職權酌定之；法院為前條裁判時，應依
      子女之最佳利益，審酌一切情狀，參考社工人員之訪視報
      告，尤應注意左列事項：⒈子女之年齡、性別、人數及健
      康情形。⒉子女之意願及人格發展之需要。⒊父母之年齡、
      職業、品行、健康情形、經濟能力及生活狀況。⒋父母保
      護教養子女之意願及態度。⒌父母子女間或未成年子女與
      其他共同生活之人間之感情狀況。⒍父母之一方是否有妨
      礙他方對未成年子女權利義務行使負擔之行為。⒎各族群
      之傳統習俗、文化及價值觀。前項子女最佳利益之審酌，
      法院除得參考社工人員之訪視報告或家事調查官之調查報
      告外，並得依囑託警察機關、稅捐機關、金融機構、學校
      及其他有關機關、團體或具有相關專業知識之適當人士就
      特定事項調查之結果認定之。民法第1055條第1項、第105
      5條之1分別定有明文。經查： 
　　⒈本件兩造所生之子甲○○尚未成年，有個人戶籍資料查詢結
      果單附卷可稽，是本院自應依原告之請求，酌定兩造離婚
      後關於未成年人甲○○權利義務之行使或負擔等事宜。
    ⒉本院依職權囑託臺南市童心園社會福利關懷協會派社工人
      員訪視結果，具體建議略為「親權能力評估：兩造經濟狀
      況穩定，被告另有長期慢性病需規律治療、追蹤，健康狀
      況不佳，兩人皆能提供本身及未成年人基本生活滿足，觀
      以兩造多年來在家庭互動模式中的親職分工，原告扮演情
      感性角色，主理未成年人的照顧及陪伴；被告主責家庭經
      濟，其工具性角色的互動模式多聚焦未成年人需求解決，
      慣性以物質維繋親子關係，有行使親權的動機但無具體的
      規劃，未成年人出現不如其意的行為表現皆歸咎對造，嗣
      以自己的好惡做為提供未成年子女扶養費之標準，忽略父
      母責任，評估被告之親權能力較為薄弱。親職時間評估：
      原告經年全職照顧未成年人，熟悉未成年人生活、就學等
      事務，投入親職時間遠勝於被告，與未成年人的互動與調
      適尚屬正向緊密；被告體現傳統父職角色打拼賺錢維持家
      計，實際參與及獨力照顧未成年人之時間及經驗缺乏，對
      未成年人日常生活、習慣等方面不熟悉，生活重心多以工
      作為主，未規劃投入親職時間。照護環境評估：兩造租賃
      、自有居住狀況穩定，所安排之照護環境、居住空間及安
      全條件尚為妥善及符合未成年人生活所需，評估居住環境
      無不利未成年人成長之處。親權意願評估：兩造皆有行使
      親權及擔任同住方之意願，原告能妥善安排未成年人的照
      顧責任，而被告無離婚意願，認為應維持目前現況繼續由
      兩造共同任親權人，對於未成年人的照顧責任，被告對於
      未成年人的照顧規劃語焉不詳且有所保留，由其提出可請
      保母照顧未成年人之說法來看，被告似乎不瞭解未成年人
      之發展需要。教育規劃評估：兩造皆有收入來源可維持家
      庭經濟，能滿足未成年子女之教育需求，可依循未成年人
      年紀、學制保障其就學權益，適當給未成年人自主的權利
      ，評估原告對未成年子女生活參與度較高、較熟悉；被告
      對於未成年人的生活、教育方面直接參與經驗較少，無具
      體教育規劃藍圖，其教養能力之可行性仍待衡量。未成年
      子女意願之綜合評估：未成年人甲○○00年0月0日生，現年
      16歲，就讀臺南第一高級中學二年級，未成年人表示原告
      有告知欲訴請離婚一事，對此其予以贊同，因被告愈來愈
      不參與家庭責任，而兩造對其的照顧比例，原告是十成，
      被告極少參與其照顧及陪伴，只會給予金錢，但還要看被
      告是否樂意提供。未成年人認為被告不夠理智、對未成年
      人不瞭解，兩造分居後被告要求未成年人每周需外出見面
      及規定每周四需打電話予被告，未成年人偶有忘記撥打電
      話時，被告即會致電責罵，更會指責未成年人沒有打電話
      道晚安，只要父子兩人間有爭執，被告即不提供生活費，
      還會要未成年人歸還被告出資購買的物品。自去年起，被
      告即未負擔其補習費且抱怨未成年人為什麼不找便宜的補
      習班，未成年人自幼皆由原告主責照顧，原告對其瞭解且
      親子間相處愉快，故認原告較適合行使其親權。未成年人
      對親權意義的瞭解為其重大事項之決定者，可表達受兩造
      照顧經驗及互動之情形，對社工的詢問可自然應答，坐姿
      自在不拘謹、語調平穩未顯露緊張神情；訪談期間觀察原
      告與未成年人間互動相處自然且自在，保有正向互動關係
      。另，觀以未成年人所述，被告的教養方式難以引起未成
      年人的共鳴，指令反覆不定讓未成年人無所適從，而被告
      並未能留意到自身的語言表達和行為呈現的不一致，使未
      成年人經常經驗到矛盾的狀態，但被被告直接禁止評述此
      種矛盾，故當未成年人質疑被告之身教時，被告即將未成
      年人的對抗行為歸咎是原告教導所致，對於未成年人的教
      養流於口說，缺乏身體力行。親子關係緊張且存有相處互
      動的負向經驗，建議被告應學習與青少年相處之知能，修
      正、調整其教養態度、方式，才能修復緊繃的親子關係。
      建議由原告單獨行使親權。兩造於健康、經濟能力等方面
      尚為穩定且願履行親職，均具有高度意願承擔親權責任，
      而親職角色應涵蓋責任承擔及情感支持，依兩造在育兒勞
      務、親職工作之參與狀況，原告的所投入的親職時間顯優
      於被告，能提供符合未成年人生活及心理依賴之需求的支
      持及照顧，親職功能較能發揮效能，另，未成年人目前已
      滿16歲，智慮已近成熟，心理發展趨向自主與獨立，對父
      母的依賴正逐漸遞減且已有自由表意、自主決定的判斷能
      力，基於主要照顧者原則、繼續性原則及未成年子女之意
      願，繼續維持子女照顧模式，由原告單方行使未成年人之
      親權應無不妥之處。」等情，此有臺南市童心園社會福利
      關懷協會為111年9月30日南市童心園（監）字第11121737
      號函所檢附之酌定親權與會面訪視報告在卷可稽。
　　⒊本院參酌上開訪視報告內容，考量原告本為未成年子女甲○
      ○之主要照顧者，雙方依附關係緊密，且未成年子女甲○○
      亦已明確表達意願，故本院認基於未成年人甲○○之最佳利
      益考量，未成年人甲○○權利義務之行使或負擔均由原告單
      獨任之較為適當，爰酌定兩造所生之未成年子女甲○○權利
      義務之行使或負擔，由原告單獨任之。
（四）再按法院酌定、改定或變更父母對於未成年子女權利義務
      之行使或負擔時，得命交付子女、容忍自行帶回子女、未
      行使或負擔權利義務之一方與未成年子女會面交往之方式
      及期間、給付扶養費、交付身分證明文件或其他財物，或
      命為相當之處分，並得訂定必要事項，家事事件法第107
      條第1項定有明文；是原告請求未行使或負擔權利義務之
      一方給付兩造子女扶養費，自屬有據。再按扶養之程度，
      應按受扶養權利者之需要與負扶養義務者之經濟能力及身
      分定之，民法第第1119條亦定有明文。本院審酌兩造資力
      ，原告於108年度有294,000元之報稅所得，109年度有360
      ,000元之報稅所得，110年度有559,862元之報稅所得，名
      下無不動產，有一輛111年份的汽車，現擔任銷售業務，
      每月薪資包含獎金為6萬元左右，學歷為高中畢業；被告
      於108年度有20,690元之報稅所得，109年度有25,647元之
      報稅所得，110年度有17,120元之報稅所得，名下有8筆不
      動產，有兩輛分別為103、94年份的汽車，現從事水電工
      作，月收入約6萬元，學歷為高中肄業等情，有本院調取
      之兩造稅務電子閘門財產所得調件明細表在卷可稽，並經
      兩造到庭陳述明確，參之受扶養權利人即甲○○現住在臺南
      市，依行政院主計處所做平均每人每月消費支出調查所示
      ，臺南市每人每月消費支出金額108年度至110年度臺南市
      每人每月消費支出金額分別為20,114元、21,019、20,745
      元，雖前述消費支出調查表關於菸草、家具及家庭設備、
      家事管理、房地租及水費、燃料和燈光、交通工具及通訊
      購置、交通設備使用管理費、汽機車保險費等均非未成年
      人之消費支出項目，然若干未成年人所需而成人不必要之
      需求，亦未採為計算之依據，及現今物價高漲，未成年人
      每天所須花費之餐費、交通費、衣著費、學費、教育費及
      其他基本支出等不在少數，是本院認可依前開行政院主計
      處公布之消費支出表所記載年度每人每月平均消費支出，
      作為未成年人甲○○之扶養費基準之參考標準，併斟酌前開
      原告與被告之經濟能力、工作能力與財產，認關於未成年
      人甲○○所需之扶養費金額，以每月20,000元計算，且原告
      與被告應平均分擔未成年子女之扶養費用，是被告每月應
      負擔未成年子女甲○○之扶養費為10,000元（計算式：20,0
      00÷2=10,000）。再依家事事件法第107條第2項準用第100
      條第2項、第3項之規定，關於扶養費之給付，法院得依聲
      請或依職權，命為一次給付、分期給付或給付定期金，必
      要時並得命提出擔保。法院命分期給付者，得酌定遲誤一
      期履行時，其後之期間視為亦已到期之範圍或條件。本院
      審以扶養費乃維持受扶養權利人生活所需之費用，其費用
      之需求係陸續發生，故應以分期給付為原則，為此爰酌定
      被告應自未成年子女甲○○權利義務之行使或負擔確定由原
      告單獨任之之翌日起按月分擔每月10,000元之扶養費，並
      於每月10日前交付原告代為管理支用，如不足1月者，依
      當月實際日數與當月天數之比例計算。且為確保甲○○受扶
      養之權利，本院爰依前開規定，就扶養費之給付部分，併
      諭知如被告遲誤一期履行，其後一年之期間視為亦已到期
      ，而裁定如主文第3項所示。
四、本件事實已臻明確，兩造其餘攻擊防禦及證據調查，均與本
    案之判斷不生影響，自勿庸一一審酌論列，併此敘明。
五、結論：本件原告之訴為有理由，依家事事件法第42條、第51
    條、第104條第3項，民事訴訟法第78條，判決如主文。
中　　華　　民　　國　　111 　年　　12　　月　　6 　　日
                      家事法庭　法  官  楊佳祥
以上正本係照原本作成。
如對本判決上訴，須於判決送達後20日之不變期間內，向本院提
出上訴狀。如委任律師提起上訴者，應一併繳納上訴審裁判費。
中　　華　　民　　國　　111 　年　　12　　月　　6 　　日
                                書記官  許哲萍